【裁判字號】    98,台上,6722
【裁判日期】    981112
【裁判案由】    違反毒品危害防制條例
【裁判全文】
最高法院刑事判決            九十八年度台上字第六七二二號
上  訴  人  甲○○
選任辯護人  葉鞠萱律師
上列上訴人因違反毒品危害防制條例案件，不服台灣高等法院中
華民國九十八年九月九日第二審判決（九十八年度上訴字第一０
九四號，起訴案號：台灣士林地方法院檢察署九十六年度偵字第
九八三八號），提起上訴，本院判決如下：
    主  文
上訴駁回。
    理  由
按刑事訴訟法第三百七十七條規定，上訴於第三審法院，非以判
決違背法令為理由，不得為之。是提起第三審上訴，應以原判決
違背法令為理由，係屬法定要件。如果上訴理由書狀並未依據卷
內訴訟資料，具體指摘原判決不適用何種法則或如何適用不當，
或所指摘原判決違法情事，顯與法律規定得為第三審上訴理由之
違法情形，不相適合時，均應認其上訴為不合法律上之程式，予
以駁回。本件原判決依憑上訴人甲○○供稱有交付第二級毒品甲
基安他命二次各八．五公克予蔡佳圖之陳述，證人蔡佳圖、王勝
宏分別於偵、審時之證詞，卷附蔡佳圖向上訴人所購屬甲基安非
他命毒品之台北市榮民醫院鑑定書，暨原審調閱台灣士林地方法
院九十六年度簡字第九五八號卷宗查明蔡佳圖有施用第二級毒品
犯行等證據資料，認上訴人有其事實欄所載之販賣第二級毒品犯
行，且敘明上訴人否認該犯行，辯稱：係代王勝宏轉交毒品予蔡
佳圖，並非自己販賣云云，為不足採，亦依調查所得證據，於理
由內詳予指駁、說明。因認上訴人犯行明確，而撤銷第一審有罪
部分之科刑判決，改判仍論處上訴人販賣第二級毒品二罪刑，已
詳述所憑之證據及其認定之理由。上訴意旨略稱：蔡佳圖對於是
否直接向上訴人購買毒品之供述歧異，且因其供出毒品來源，得
主張依毒品危害防制條例第十七條為減刑，所為不利之指證，尤
須有其他補強證據擔保供述之真實性，原判決僅憑其不利於上訴
人之證詞，即認定犯罪，且對於有利於上訴人之證述，不予採用
，未說明其理由，有證據調查未盡及理由不備之違法；原判決對
於上訴人有營利意圖，並未說明所憑之證據及理由，亦屬未洽；
上訴人行為僅成立幫助施用或轉讓，原審未調閱蔡佳圖與王勝宏
相關通訊監察譯文，以釐清上訴人所辯各情，亦有審判期日應調
查證據未予調查之違法；原判決理由認上訴人二次交付毒品，卻
僅向蔡佳圖收取價金一次，顯與常理有違，資為上訴人有販賣毒
品之論據，惟上訴人如係販賣牟利，豈有不向蔡佳圖取得價款之
理，因上訴人純屬轉交，故不在意蔡佳圖有無給付其餘價款，益
證上訴人並非販賣，上開理由所述顯違經驗及論理法則云云。惟
查：（一）犯罪事實之認定，證據之取捨及其證明力之判斷，乃
事實審法院自由判斷之職權，如其取捨不違背經驗法則與論理法
則，即不得指為違法，而據為上訴第三審之理由。又證人之證言
縱令先後未盡相符，但事實審法院本於審理時所得之心證，就其
證言一部分認為確實可信予以採取，原非證據法則所不許。本件
原判決綜合全案證據資料，而為上訴人上揭犯罪之認定，已說明
證人蔡佳圖就毒品交易之次數、地點及其他交易細節等之陳述，
前後歧異，依調查所得心證採信其所稱以行動電話聯絡交易甲基
安非他命事宜，上訴人分別於民國九十六年七月中旬某日、同年
七月中旬至二十四日上午十時三十分前某日，先後以新台幣（下
同）一萬五千元之價格，販賣第二級毒品甲基安非他命予伊二次
，摒棄上訴人否認犯罪之辯解，復斟酌上訴人並不否認收取價金
、交付毒品予蔡佳圖後，王勝宏有與蔡佳圖在伊租住處碰面，王
、蔡二人碰面之事實，並經王勝宏、蔡佳圖證實，原判決亦敘明
上訴人交付毒品予蔡佳圖時，王勝宏尚曾在場，倘毒品之交易存
在蔡佳圖與王勝宏間，何以未由在場之王勝宏交付，反而周折由
上訴人轉交，且上訴人如屬轉交毒品及代收價款角色，應無在未
收取價款情形下，逕違常交付毒品予蔡佳圖之理由綦詳。所為論
斷與說明，核無採證違法或與客觀存在之經驗及論理法則相違之
情形，且屬事實審法院取捨證據職權之適法行使，尚難漫指為違
法。（二）施用毒品者供出毒品來源，因而破獲者，得減輕其刑
，是該毒品來源之證言，屬有利於己之供述，縱無瑕疵，固不得
作為認定犯罪之唯一證據，仍須以補強證據證明確與事實相符，
但所謂「補強證據」係指除該供述本身外，其他足以佐證該供述
確具有相當程度真實性之證據而言。其所補強者，不以事實之全
部為必要，祇須因補強證據與該供述相互印證，依社會通念，足
使犯罪事實獲得確信者，即足當之。證人蔡佳圖於偵、審中均指
證有向上訴人購毒，並參酌上訴人自承有交付毒品及收取價金之
供承，亦印證蔡佳圖證稱確具相當真實性；稽之蔡佳圖係於九十
六年七月二十四日因涉犯毒品、槍砲案件遭警查獲到案，其於同
年八月一日製作調查筆錄時，經海巡署隊員主動詢問時，始供出
上訴人為其購毒之對象並進而指認，有調查筆錄可憑（見偵查卷
第二十五至二十九頁），尚難認其有為己減刑而故為誣指之可能
，且非執為認定上訴人犯罪之唯一證據。原審依憑蔡佳圖之指證
及其他相關證據而為上訴人不利之認定，難認有理由不備之違法
。（三）原判決已就上訴人交付甲基安非他命予蔡佳圖並收取對
價，其主觀上顯係基於營利之販賣意圖，於理由內說明甚詳，此
項認定，並無違事理，自不容上訴人率指為違法。（四）刑事訴
訟法所稱依法應於審判期日調查之證據，係指與待證事實有重要
關係，在客觀上顯有調查必要性之證據而言，其範圍並非漫無限
制，必其證據與判斷待證事實之有無，具有關聯性，得據以推翻
原判決所確認之事實，而為不同之認定，若證明之事項已臻明瞭
，自均欠缺其調查之必要性，未為無益之調查，無違法之可言。
依卷內資料，證人蔡佳圖已於偵、審時就上訴人有所載販毒予伊
之事實具結證述稽詳（見偵查卷第一三四至一三八頁、第一審卷
一第五十九至六十五頁），而上訴人亦自承有交付毒品及收取價
金之情事（見第一審卷一第六十六至六十八頁、原審卷第六十四
頁背面至六十五頁），且稽之卷附王勝宏之筆錄記載，亦證稱並
未託付上訴人交付毒品給蔡佳圖等旨（見第一審卷一第二六六頁
），上訴人有販賣第二級毒品之犯行甚明。原審未調閱蔡佳圖與
王勝宏相關通訊監察譯文，作不必要之調查，要難指為違法。上
訴意旨，就原審依職權採證認事之適法行使，或就原判決已說明
事項，專憑己見，泛指為違法，或與判決本旨無關之枝節問題為
事實之爭辯，俱非適法之第三審上訴理由。依前揭說明，應認上
訴人之上訴為不合法律上之程式，予以駁回。
據上論結，應依刑事訴訟法第三百九十五條前段，判決如主文。
中    華    民    國  九十八  年   十一   月   十二   日
                      最高法院刑事第十一庭
                          審判長法官  石  木  欽
                                法官  洪  佳  濱
                                法官  韓  金  秀
                                法官  段  景  榕
                                法官  周  煙  平
      本件正本證明與原本無異
                                      書  記  官
中    華    民    國  九十八  年   十一   月   十八   日
                                                Ａ


司法院資訊處製作；財團法人民間司法改革基金會備份。
